臺灣臺北地方法院民事判決
110年度消字第33號
原      告  謝仁傑  
被      告  蘿芙九九有限公司


法定代理人  簡誌慶  
訴訟代理人  徐華偉  
上列當事人間請求損害賠償等事件，本院於民國111年10月4日言
詞辯論終結，判決如下：
    主  文
原告之訴駁回。
訴訟費用由原告負擔。
    事實及理由
一、原告主張：原告於民國110年8月19日在被告於樂天市場所開
    設之「Rough99店鋪」下單購買歐萊德國際股份有限公司（
    下稱歐萊德公司）之茶樹洗髮精（下稱系爭商品），發現產
    品外觀及標籤部分有多處深邃刮痕，隨即透過歐萊德公司之
    臉書官網詢問系爭商品是否為正品公司貨，得知Rough99店
    鋪並非由歐萊德公司經營或設立，且無其他經銷或代理關係
    ，因而發現系爭商品並非歐萊德公司之正品公司貨。系爭商
    品不僅缺少被告所保證之正品公司貨品質，其上標籤更遭被
    告破壞改變出售，違反化粧品衛生安全管理法第7條第5項規
    定，為不法產品。爰依民法第360條、消費者保護法第22條
    第1項、第51條、公平交易法第21條第1、2項、第30條、第2
    9條規定，請求財產上損害賠償、懲罰性賠償金、精神賠償
    共計新臺幣（下同）1萬元，另請求被告不得宣稱其所販售
    產品為歐萊德公司之正品公司貨或其他相同、相近之廣告行
    為等語。並聲明：㈠被告應給付原告1萬元；㈡被告不得宣稱
    其所販售產品為歐萊德公司之正品公司貨或其他相同、相近
    之廣告行為。
二、被告辯以：被告於樂天市場所開設之「Rough99店鋪」係被
    告向訴外人吉特樂有限公司（下稱吉特樂公司）所購買，而
    吉特樂公司之貨品來源，則係歐萊德公司出售予沙龍、髮廊
    ，沙龍、髮廊再行轉售予吉特樂公司之商品，自系爭商品之
    製造日期110年5月11日起至原告收受被告所開立之電子發票
    日期110年8月22日止，「Rough99店鋪」總銷售單位為203個
    ，而被告於上開期間向吉特樂公司購買之歐萊德公司洗髮精
    數量遠超過203個，足徵系爭商品確實為歐萊德公司所生產
    製造之洗髮精產品。原告無法證明系爭商品為假貨，且原告
    為歐萊德公司之員工，更曾於歐萊德公司對吉特樂公司提告
    之刑事案件擔任告訴代理人（臺灣臺北地方檢察署109年度
    調偵字第1152號、109年度偵字第23248號，下稱系爭刑案）
    ，顯見本件實際上係歐萊德公司假以消費者名義對被告提起
    訴訟，藉以阻止被告公司與歐萊德公司競爭，又消費者保護
    法第22條第1項係規範企業經營者對消費者所負之義務不得
    低於廣告內容，並非係消費者因此對企業經營者有不得宣稱
    或為廣告之不作為請求權，是原告依該規定主張被告不得宣
    稱販售之產品為歐萊德公司之正品公司貨並無理由等語。並
    聲明：原告之訴駁回。
三、得心證之理由：
　㈠原告主張系爭商品並非歐萊德公司之正品公司貨，缺少被告
    所保證之品質，為被告所否認，即應由原告舉證證明之。觀
    諸原告提出之系爭商品照片（見本院卷第27至29頁），該商
    品瓶身上之產品批號及與防偽條碼雖已遭刮除，並有兩處些
    許刮痕，然商品瓶身上之產品批號及與防偽條碼遭刮除，並
    不當然代表瓶內洗髮精為仿冒品或非公司正品貨，而瓶身上
    有些許輕微刮痕，亦不足以推論系爭商品並非由歐萊德公司
    生產製造。是原告以系爭商品瓶身上之產品批號及與防偽條
    碼遭刮除，以及瓶身上有刮痕等情，據以推論該商品並非由
    歐萊德公司生產製造，難認有據。
　㈡原告雖提出其與歐萊德公司臉書官網之對話紀錄（見本院卷
    第31頁），然上開對話紀錄僅見歐萊德公司回覆「目前我們
    僅有以下通路是販售我們的正貨商品，其餘號稱正貨、但實
    際上沒有提供防偽條碼提供消費者查詢貨源的商品、甚至無
    法保證是否有更換內料成分的商品，都要請您小心留意，以
    保障自己的消費者權益」等語，並未肯定表示系爭商品非屬
    公司正品貨，或是系爭商品內容物確實遭更換之意。況原告
    自承其曾於系爭刑案擔任歐萊德公司之告訴代理人，為歐萊
    德公司員工等語（見本院卷第119頁），並經本院調取系爭
    刑案卷宗核閱無訛。原告既為歐萊德公司之員工，所提其與
    歐萊德公司之對話紀錄自難佐證系爭商品為仿冒品。
　㈢再細繹被告提出之歐萊德公司電子發票載具平台、免用統一
    發票收據、國內訂單、訂購單、出貨單、統一發票匯款紀錄
    、商品銷售記錄等資料（見本院卷第77至95頁），可知被告
    所販售之系爭商品，應係自歐萊德公司販售與沙龍業者，再
    由沙龍業者販售與吉特樂公司，再由吉特樂公司販售與被告
    。原告雖爭執上開歐萊德公司電子發票載具平台、免用統一
    發票收據、國內訂單（見本院卷第77至88頁）之形式上真正
    ，然上開歐萊德公司電子發票載具平台記載為歐萊德公司之
    網站，國內訂單上並有歐萊德公司之商標及公司電話，可認
    上開文書應係真正。
　㈣參以系爭刑案中，經檢察官比對歐萊德公司所指之真品及「
    仿冒品」，亦認定該「仿冒品」之瓶身產品批號及與防偽條
    碼雖遭刮除，然其餘外觀均與真品相同，難認商品之內容物
    為仿冒（見本院卷第112頁、第145至151、第157至163頁）
    ，而證人即沙龍業者郭子勤於偵查中證稱：伊有販售歐萊德
    公司的洗髮精給吉特樂公司，洗髮精是跟歐萊德公司總公司
    取得，是以名留永安店的名義跟歐萊德公司進貨，再出貨給
    吉特樂公司等語，又證人即吉特樂公司員工馬一祿證稱：伊
    代表吉特樂公司向郭子勤購買歐萊德公司的洗髮精等語（見
    本院卷第154至155頁），足見被告所辯系爭商品確實為歐萊
    德公司所生產製造之洗髮精產品等語，應屬有據。
　㈤又原告援引化粧品衛生安全管理法第7條第5項規定，主張系
    爭商品標籤遭改變，為不法產品，被告自行移除標籤上之產
    品防偽條碼，顯然已放棄為歐萊德公司之正品公司貨之權利
    等語，然化粧品衛生安全管理法僅係主管機關管理化粧品販
    賣業者之行政規範，如有違反相關規範，依同法第23條之規
    定，主管機關得據此裁罰化粧品販賣業者，然尚與民事損害
    賠償責任無關。系爭商品之產品防偽條碼遭移除，固然造成
    消費者無法依歐萊德公司之商品驗證網頁查詢所購入之商品
    是否為正品公司貨，以確認是否購入歐萊德公司製造之商品
    ，然該商品內容物並未改變，尚難據此推論該洗髮精並非為
    歐萊德公司製造，即無從逕認系爭商品並非歐萊德公司之正
    品公司貨。
　㈥再消費者保護法第22條第1項係規範企業經營者對消費者所負
    之義務不得低於廣告內容，並非係消費者因此對企業經營者
    有不得宣稱或為廣告之不作為請求權，且本件原告無法證明
    系爭商品為仿冒品而低於被告所稱之廣告內容，則原告依消
    費者保護法第22條第1項請求被告不得宣稱其所販售產品為
    歐萊德公司之正品公司貨或其他相同、相近之廣告行為，並
    依同法第51條請求懲罰性賠償金，均無所據。
　㈦另原告雖主張被告違反公平交易法第21條第1、2項規定，並
    依同法第30條、第29條請求損害賠償及除去侵害，惟公平交
    易法之立法目的在於規範事業間之競爭行為，確保公平競爭
    ，保護消費者僅為規範競爭行為之「反射利益」，原告既主
    張其為購買系爭商品之消費者，本件自無公平交易法之適用
    ，是原告以公平交易法之相關規定作為請求權基礎，即無理
    由。
四、綜上所述，原告依民法第360條、消費者保護法第22條第1項
    、第51條、公平交易法第21條第1、2項、第30條、第29條規
    定，請求被告給付財產上損害賠償、懲罰性賠償金、精神賠
    償共計1萬元，另請求被告不得宣稱其所販售產品為歐萊德
    公司之正品公司貨或其他相同、相近之廣告行為，為無理由
    ，應予駁回。
五、本件事證已臻明確，兩造其餘之攻擊或防禦方法及所提之證
    據，經本院斟酌後，認為均不足以影響本判決之結果，爰不
    逐一論列，附此敘明。
六、訴訟費用負擔之依據：民事訴訟法第78條。　　　　
中　　華　　民　　國　　111 　年　　10　　月　　18　　日
                  民事第七庭    法  官  許筑婷
以上正本係照原本作成。
如對本判決上訴，須於判決送達後20日內向本院提出上訴狀。如
委任律師提起上訴者，應一併繳納上訴審裁判費。
中　　華　　民　　國　　111 　年　　10　　月　　18　　日
                                書記官  林政彬